【裁判字號】    97,交聲,63
【裁判日期】    970305
【裁判案由】    違反道路交通管理處罰條例聲明異議
【裁判全文】
臺灣臺北地方法院交通事件裁定          97年度交聲字第63號
原處分機關  交通部公路總局臺北區監理所
異  議  人
即受處分人  甲○○
上列受處分人因違反道路交通管理處罰條例案件，不服交通部公
路總局臺北區監理所中華民國96年12月28日所為之處分（原處分
字號：北監自裁字裁40-CO0000000號），聲明異議，本院裁定如
下：
    主  文
異議駁回。
    理  由
一、原處分意旨略以：本件異議人即受處分人甲○○於民國96年
    10月20日12時50分許，駕駛申崧食品有限公司所有之車牌號
    碼6510-DW號自用小貨車，在臺北縣板橋市○○路141號前肇
    事致人受傷而逃逸，經臺北縣政府警察局板橋分局員警填製
    北縣警交字第CO0000000號舉發通知單（以下簡稱「本案舉
    發通知單」）逕行舉發，嗣異議人於同年11月12日向原處分
    機關提出申訴，經原處分機關函請原舉發單位調查結果，仍
    認異議人確有上開違規行為，原處分機關乃依道路交通管理
    處罰條例第62條第4項前段、第67條及違反道路交通管理事
    件統一裁罰基準規定，裁處異議人罰鍰新台幣（下同）6,00
    0元，吊銷駕駛執照1年。
二、異議人聲明異議之意旨略以：伊於96年10月20日大約中午12
    點多時，駕駛前開車輛經過上揭地點，2天後板橋交通隊通
    知伊當日與人發生擦撞，因所伊駕駛之公司貨車有投保第三
    責任險與全險，故沒有逃逸之必要，而且那條道路是汽機車
    共用的道路，究竟誰為肇事責任人還不清楚云云。
三、按道路交通管理處罰條例第62條第3項、第4項規定：「汽車
    駕駛人駕駛汽車肇事致人受傷或死亡者，應即採取救護措施
    及依規定處置，並通知警察機關處理，不得任意移動肇事汽
    車及現場痕跡證據，違反者處新臺幣3,000元以上9,000元以
    下罰鍰。但肇事致人受傷案件當事人均同意時，應將肇事汽
    車標繪後，移置不妨礙交通之處所」，「前項駕駛人肇事致
    人受傷而逃逸者，吊銷其駕駛執照；致人重傷或死亡而逃逸
    者，吊銷其駕駛執照，並不得再考領」，另同條例第67條第
    3項規定「汽車駕駛人，曾依本條例其他各條規定吊銷駕駛
    執照者，1年內不得考領駕駛執照」。
四、經查：
  (一)異議人甲○○於96年10月20日12時50分許，駕駛申崧食品有
    限公司所有之車牌號碼6510-DW號自用小貨車，沿台北縣板
    橋市○○路往土城方向行駛，在重慶路141號前因超越右前
    方由被害人鄭梅香所騎乘之車牌號碼CVW-923號重機車時，
    因未保持兩車適當之距離，而致前開自用小貨車之右邊照後
    鏡擦撞到鄭梅香所騎前開機車之左側照後鏡，造成鄭梅香人
    車倒地而受有左側上下肢多處擦挫傷等傷害之事實，業據證
    人鄭梅香於96年10月27日警詢證述在卷，有本院依職權向臺
    灣板橋地方法院檢察署調取之97年度偵字第161號卷可稽，
    並有該偵查卷內之道路交通事故現場圖、道路交通事故調查
    報告表(一)、(二)、現場照片、車損照片及板橋中興醫院診斷證
    明書等可資佐證（見偵查卷第13至15、18頁、第23至32頁）
    ，而查異議人於96年10月27日之警詢筆錄亦自承：「事前我
    駕駛自小貨車6510-DW號車沿重慶路往土城方向行駛，至肇
    事地時普重機CVW-923號車在我車右前方，當我從普重機CVW
    -923號車左邊超車過去時，我有聽到我車右邊照後鏡有與普
    重機CVW-923號車發生碰撞的聲音，且右邊照後鏡內翻，當
    下我並未停車繼續往前開，直到土城送貨處我才下車查看右
    照後鏡，由於看不到右後方所以我調整照後鏡角度」等語（
    見偵查卷第4頁），足見被告確有駕駛前開自用小貨車，於
    前揭時、地發生車禍肇事，並致人受傷之事實。
  (二)異議人於前揭時、地發生車禍後，並未停車查看機車騎士的
    傷勢而離去現場之事實，除據異議人於警詢及檢察官97年1
    月15日偵訊時自承在卷（見偵查卷第5頁、第34頁），並經
    證人鄭梅香於警詢證述明確，堪信屬實。
  (三)異議人因本件車禍肇事致人受傷而離去現場，經臺北縣政府
    警察局板橋分局員警以異議人有「肇事致他人受傷而逃逸」
    之事實，填製本案舉發通知單舉發，嗣異議人於同年11月12
    日向原處分機關提出申訴，經原處分機關函請原舉發單位調
    查結果，仍認異議人確有上開違規行為，原處分機關乃依道
    路交通管理處罰條例第62條第4項前段、第67條及違反道路
    交通管理事件統一裁罰基準規定，裁處異議人罰鍰6,000元
    ，吊銷駕駛執照1年等情，有本案舉發通知單、交通部公路
    總局臺北區○○○○○道路交通管理事件裁決書（北監自裁
    字裁40-CO0000000號）、交通部公路總局臺北區監理所96年
    11 月15日北監自字第09620174 37號及96年11月27日北監自
    字第0961014968號函及申訴書等在卷可稽。
  (四)異議人雖以前揭理由具狀聲明異議，惟依前揭異議人於警詢
    中所自承，有聽到伊駕駛之前揭自用小貨車右邊照後鏡與普
    重機CVW-923號車發生碰撞的聲音，且右邊照後鏡有內翻之
    情形，而其在肇事地時前，又已見到車牌號碼CVW-923號重
    機車在伊自用小貨車的右前方，可見異議人當時確實知道伊
    所駕駛之自用小貨車的右邊照後鏡擦撞到機車，且擦撞之力
    道甚大，已使其右側照後鏡內翻，其自應下車查看。又依卷
    附之道路交通事故現場圖及現場照片（見偵查卷第13、23、
    24頁）所示，鄭梅香所騎之前開重機車在遭異議人所駕駛之
    前開自用小貨車擦撞倒地所造成之刮地痕長達13.5公尺，亦
    足見當時兩車擦撞之力道甚大，當可想像鄭梅香所騎之機車
    當時倒地的聲響應甚大，異議人稱其未聽到機車倒地之聲音
    云云，實難採信。再異議人涉犯刑法第185條之4之肇事逃逸
    （公共危險）罪，經臺北縣政府警察局板橋分局報請臺灣板
    橋地方法院檢察署檢察官偵查，業經該署檢察官於97年1月
    15日以97年度偵字第161號緩起訴處分書緩起訴處分在案，
    並經檢察官依職權送請再議，由臺灣高等法院檢察署檢察長
    於97年2月15日，以97年度上職議字第1630號處分書駁回再
    議確定在案，有該緩起訴處分書及臺灣高等法院檢察署處分
    書在卷可稽，異議人有本件肇事逃逸之交通違規事實已甚明
    。
  (五)綜上所述，異議人確有前揭肇事逃逸之違規行為，原處分機
    關依道路交通管理處罰條例第62條第4項前段、第67條及違
    反道路交通管理事件統一裁罰基準規定，裁處異議人罰鍰6,
    000元，吊銷駕駛執照1年，核無違誤，本件聲明異議為無理
    由，應予駁回。
五、據上論斷，應依道路交通案件處理辦法第19條，裁定如主文
    。
中    華    民    國    97    年    3    月     5     日
                  交通法庭法  官  林春鈴
以上正本證明與原本無異。
如不服本裁定應於送達後5日內向本院提出抗告狀。
                          書記官  黃鈴容
中    華    民    國    97    年    3    月     5     日


司法院資訊處製作；財團法人民間司法改革基金會備份。
